【裁判字號】    97,訴,4361
【裁判日期】    980106
【裁判案由】    槍砲彈藥刀械管制
【裁判全文】
臺灣板橋地方法院刑事判決              97年度訴字第4361號
公  訴  人  臺灣板橋地方法院檢察署檢察官
被      告  乙○○
選任辯護人  吳孟玲律師
            林李達律師
上列被告因違反槍砲彈藥刀械管制條例案件，經檢察官提起公訴
（97年度偵字第22517 號），本院判決如下：
    主  文
乙○○未經許可，持有可發射子彈具有殺傷力之改造槍枝，處有
期徒刑年陸月，併科罰金新臺幣伍萬元，罰金如易服勞役，以
新臺幣壹仟元折算壹日。扣案之具有殺傷力仿COLT廠MK IV/SERI
ES70型半自動手槍製造之改造槍枝壹支（含彈匣壹個，槍枝管制
編號0000000000號）、非制式子彈貳顆沒收之。
    事  實
一、乙○○明知未經主管機關許可，不得持有槍砲彈藥刀械管制
    條例管制之違禁物，竟未經許可，基於持有可發射子彈具殺
    傷力之改造槍枝及具殺傷力子彈之犯意，於民國97年8 月3
    日前某日，在不詳地點取得仿COLT廠MK IV/SERIES70型半自
    動手槍製造之槍枝換裝土造金屬槍管而成之改造槍枝1 支（
    含彈匣1 個，槍枝管制編號0000000000號）、具殺傷力之金
    屬彈殼組合直徑5.5 ～6.5mm 鋼珠而成之非制式子彈3 顆後
    ，未經許可而持有之，並將上開槍、彈藏放在其位於臺北縣
    板橋市○○○街116 巷33之1 號住處廚房天花板上。嗣於97
    年8 月3 日11時30分許，乙○○攜帶裝有上開槍、彈（該槍
    、彈係以塑膠袋、毛巾及膠帶包裹住）之黑色公事包，搭乘
    由不知情之友人林淙偉所駕駛之車號SH2-683 號輕型機車，
    行經臺北縣板橋市○○○街8 巷巷口時，因未戴安全帽為警
    攔查，經其同意後開啟上開黑色公事包而查獲，並扣得上開
    改造槍枝1 支（含彈匣1 個）及非制式子彈3 顆。
二、案經臺北縣政府警察局板橋分局報請臺灣板橋地方法院檢察
    署檢察官偵查起訴。
    理  由
一、訊據被告乙○○固坦承其於97年8 月3 日11時30分許，攜帶
    裝有仿COLT廠MK IV/SERIES70型半自動手槍製造之槍枝換裝
    土造金屬槍管而成之改造槍枝1 支（含彈匣1 個，槍枝管制
    編號0000000000號）、具殺傷力之金屬彈殼組合直徑5.5 ～
    6.5mm 鋼珠而成之非制式子彈3 顆（該槍、彈係以塑膠袋、
    毛巾及膠帶包裹住）之黑色公事包，搭乘由友人林淙偉所駕
    駛之車號SH2-683 號輕型機車，行經臺北縣板橋市○○○街
    8 巷巷口時為警查獲之事實，惟矢口否認有何未經許可持有
    可發射子彈具殺傷力之改造槍枝及子彈之犯行，辯稱：伊為
    公車駕駛，上開槍、彈係於97年7 月31日早上11時許，伊將
    公車開回總站後巡視車內時拾獲的，因為不知如何處理、怕
    失主來找，所以暫時將該等物品帶回家中放置，準備過幾天
    失主沒有來找的話，再繳回公司，不確定那是不是真槍，沒
    有持有之意思云云。經查：
  (一)程序方面：
    證人林淙偉於警詢所述及卷附內政部警政署刑事警察局（下
    稱刑事警察局）97年8 月25日刑鑑字第0970116725號槍彈鑑
    定書1 份，均屬被告以外之人於審判外之言詞或書面陳述，
    而公訴人、被告及辯護人就上開言詞或書面陳述，於本院調
    查證據時知有刑事訴訟法第159 條第1 項不得為證據之情形
    ，均未於言詞辯論終結前聲明異議，視為同意作為證據，本
    院審酌該等言詞或書面陳述作成之情形均屬正常，並無何違
    背法定程序或不當之情形，且與待證事實相關，認適當作為
    證據，故上開言詞或書面陳述依刑事訴訟法第159 條之5 之
    規定，均具有證據能力。
  (二)實體方面：
  1.被告於上開時、地攜帶前開改造槍枝、非制式子彈為警查獲
    之事實，業據被告坦承不諱，核與證人林淙偉於警詢時及查
    獲本案之警員謝宗佑於本院審理時證述之情節大致相符（見
    偵卷第11-13 頁、本院97年12月18日審判筆錄），並有現場
    查獲及扣案物照片共9 張（見偵卷第27-29 頁）附卷可稽，
    堪認屬實。又扣案之槍、彈經送刑事警察局鑑定結果，該槍
    枝為仿COLT廠MK IV/SERIES70型半自動手槍製造之槍枝換裝
    土造金屬槍管而成之改造槍枝，擊發功能正常，可供擊發適
    用子彈使用，認具殺傷力，另子彈3 顆均為具殺傷力之金屬
    彈殼組合直徑5.5 ～6.5mm 鋼珠而成之非制式子彈，採樣1
    顆試射，可擊發，此有該局97年8 月25日刑鑑字第09701167
    25號槍彈鑑定書1 份（見偵卷第41-43 頁）在卷可憑，足認
    上開改造槍枝及非制式子彈，係分屬槍砲彈藥刀械管制條例
    第4 條第1 項第1 款、第2 款所稱之槍砲、彈藥無誤。被告
    雖辯稱不知上開槍枝、子彈是否具殺傷力屬違禁物云云，然
    查，被告在97年8 月3 日攜帶上開槍、彈外出為警查獲前，
    係將該等槍、彈藏放在住處廚房天花板上，此據被告供述明
    確（見本院97年12月18日審判筆錄），若非被告已明知上開
    槍、彈具殺傷力，屬未經許可不得持有之違禁物，一經查獲
    即有刑責，豈會特意將該等物品藏放在此種不易遭發現，亦
    非正常收納放置物品處所之隱密之處？堪認被告於本案為警
    查獲前，已知悉上開槍、彈均屬槍砲彈藥刀械管制條例規定
    之違禁物。
  2.又被告固辯稱：上開槍、彈係於97年7 月31日早上11時許，
    伊將公車開回總站後巡視車內時拾獲的，該槍、彈本來就放
    在黑色公事包內且包裹妥當，伊因為怕失主來找，找不到會
    報復，所以暫時將該等物品帶回家中放置，準備過幾天失主
    沒有來找的話，再繳回公司，撿到當時曾告知公司調度員丙
    ○○伊撿到公事包並要暫時自行保管之事，丙○○說隨便伊
    云云。惟證人丙○○已於本院審理時到庭證稱：依公司規定
    在公車上撿到乘客的東西，要交到調度員那裡，由調度員登
    記、公司來處理，撿到違禁物也是交到調度員那裡，再由調
    度員報警，若司機沒有按規定把遺失物交給公司，會被處分
    ，如申誡、記過或解僱，要看撿到的東西價值而定，被告在
    本案被查獲前從未告知伊有在公車上撿到黑色公事包或疑似
    槍枝之物品等語（見本院97年12月18日審判筆錄），所為證
    詞與被告所辯曾於被查獲前之97年7 月31日告知丙○○其撿
    到上開物品云云相異。本院審酌被告身為公車司機，明知在
    公車上拾獲任何遺失物均應交給公司（調度員）處理，否則
    即會遭到處分，且被告若確係在公車上拾獲上開內裝槍、彈
    之黑色公事包，拾獲後只需依規定立即交給公司處理，即無
    違反公司規定或違法之虞，縱使失主前來詢問索取，亦可告
    知自己完全不知公事包內有何物品，於拾獲後已依規定交給
    公司處理等語，讓自己置身事外，反之，如被告要自行保管
    以便交還失主，則除要冒被公司發現後遭到處分之風險外，
    失主一旦前來詢問索取該物品，即會發現被告已知悉該物品
    為違禁物，及失主涉有非法持有槍枝、子彈之罪嫌等情，被
    告知悉他人之犯罪行為，此時其生命、身體安全反而有遭受
    威脅之虞，故被告若係在公車上拾獲前開內裝槍、彈之黑色
    公事包，考量利害關係後自應立即將該物品交給公司處理，
    豈有攜帶回家自行保管等失主來找之理？況上開改造槍枝、
    子彈係違禁物且價值不菲，持有者攜帶外出時勢必小心收藏
    保管，又豈會隨意棄置或遺忘在公車上？是被告所辯係在公
    車上拾獲裝有上開槍、彈之黑色公事包云云，悖於常情，顯
    與事實不符，不足採信。
  3.證人即被告之妻甲○○雖曾於本院審理時到庭具結證稱：被
    告曾於本案被查獲前沒多久，在某個月底時帶1 個黑色公事
    包回家，當時伊懷孕8 、9 個月，被告告訴伊那是他在公車
    上撿到的，打開來看裡面的東西看起來形狀很像槍枝，但是
    不確定，伊叫被告報繳回公司並問他為何要帶回家，被告說
    因為擔心失主是黑道份子會來找他要，就跟公司同事說先放
    在他這裡處理，伊有叫被告把槍拿回公司放，被告說好，伊
    之後沒有去注意該公事包放在何處，被告有說如果時間到了
    失主沒有來處理，就繳回公司或交給警察等語（見本院97年
    12月18日審判筆錄），則由證人甲○○上開證詞可知，其並
    未親眼看到被告係自何處、如何取得上開內裝改造槍枝及子
    彈之黑色公事包，僅曾聽被告說他是在公車上拾獲該物品要
    暫時保管處理云云，而證人甲○○當時既已懷孕8 、9 個月
    ，被告為避免其受到驚嚇或不悅，即有對其隱瞞槍、彈真實
    來源，編造情節淡化處理之可能，是證人甲○○上開證詞，
    尚難據為對被告有利之認定。綜上所述，本件事證明確，被
    告犯行洵堪認定。
二、核被告所為，係犯槍砲彈藥刀械管制條例第8 條第4 項未經
    許可持有可發射子彈具殺傷力之改造槍枝罪、第12條第4 項
    未經許可持有子彈罪。被告以一持有行為，同時持有上開改
    造槍枝及子彈，觸犯構成要件不同之罪，為想像競合犯，應
    從一重之未經許可持有可發射子彈具有殺傷力之改造槍枝罪
    論處。爰審酌被告任意持有前開改造槍枝及子彈，對社會治
    安有潛在之危險性，惟念其並無前科，有臺灣高等法院被告
    前案紀錄表在卷可佐，亦未曾持該槍彈犯罪，尚未造成重大
    之危害，及其犯後態度、所生危害等一切情狀，量處如主文
    所示之刑，併科罰金新臺幣5 萬元，罰金部分另斟酌被告犯
    罪情節、家庭經濟狀況等一切情形，諭知罰金易服勞役之折
    算標準。扣案之上開改造槍枝1 支（含彈匣1 個，槍枝管制
    編號0000000000號）、未經試射之非制式子彈2 顆，分別係
    槍砲彈藥刀械管制條例第4 條第1 項第1 款、第2 款所列物
    品，均為未經許可不得持有之違禁物，不問屬於犯罪行為人
    與否，均應依刑法第38條第1 項第1 款規定宣告沒收。至送
    鑑定時試射之非制式子彈1 顆，雖具殺傷力，但試射後已不
    存在，其所留彈頭、彈殼，並非違禁物，無庸併予宣告沒收
    。
據上論斷，應依刑事訴訟法第299 條第1 項前段，槍砲彈藥刀械
管制條例第8 條第4 項、第12條第4 項，刑法第11條前段、第55
條、第42條第3 項前段、第38條第1 項第1 款，判決如主文。
本案經檢察官黃明絹到庭執行職務。
中    華    民    國    98    年    1     月    6     日
                刑事第二十庭  審判長法  官  汪怡君
                                    法  官  楊仲農
                                    法  官  楊筑婷
上列正本證明與原本無異。
如不服本判決，應於判決送達後10日內敘明上訴理由，向本院提
出上訴狀 (應附繕本)，上訴於臺灣高等法院。其未敘述上訴理
由者，應於上訴期間屆滿後20日內向本院補提理由書「切勿逕送
上級法院」。
                                    書記官  林怡君
中    華    民    國    98    年    1     月    6     日
附錄本案論罪科刑法條：
槍砲彈藥刀械管制條例第8條第4項
未經許可，持有、寄藏或意圖販賣而陳列第1 項所列槍枝者，處
3 年以上10年以下有期徒刑，併科新臺幣700 萬元以下罰金。
槍砲彈藥刀械管制條例第12條第4項：
未經許可，持有、寄藏或意圖販賣而陳列子彈者，處5 年以下有
期徒刑，併科新臺幣3 百萬元以下罰金。


司法院資訊處製作；財團法人民間司法改革基金會備份。
